臺灣板橋地方法院刑事判決　　　　　　99年度簡上字第1329號
上　訴　人　臺灣板橋地方法院檢察署檢察官
被　　　告　王柔方
上列上訴人因被告詐欺案件，不服本院簡易庭中華民國99年11月
11日99年度簡字第9171號之第一審判決（原聲請簡易判決處刑案
號：99年度偵字第25341 號），提起上訴，及移送併辦（99年度
偵字第29742 號、第31340 號），本院管轄之第二審合議庭判決
如下：
    主  文
原判決撤銷。
王柔方幫助意圖為自己不法之所有，以詐術使人將本人之物交付，
處有期徒刑肆月，如易科罰金，以新臺幣壹仟元折算壹日。
    事  實
一、王柔方預見提供金融機構帳戶之存摺、提款卡、密碼予他人
    使用，足以幫助他人提領獲取詐欺犯罪所得之金錢，竟不違
    背其本意，仍基於幫助詐欺之不確定故意，於民國99年8 月
    6 日15時多許，至位於臺北縣蘆洲市（現已改制為新北市蘆
    洲區○○○路上之統一超商內，將其所開設之中國信託商業
    銀行東蘆洲分行（帳號000000000000號．以下簡稱中國信託
    銀行）、中華郵政股份有限公司蘆洲郵局（帳號0000000000
    00 00 號，以下簡稱蘆洲郵局）及板信商業銀行蘆洲分行（
    帳號0000000000000000號，以下簡稱板信銀行）帳戶之存摺
    、提款卡寄交予年籍身分不詳綽號「東杰」之成年男子，之
    後再於電話中告知上開帳戶之密碼，以此方式幫助該「東杰
    」之人所屬詐騙集團從事詐欺取財之犯行，其後該詐騙集團
    成員隨即基於意圖為自己不法所有之犯意，先後於附表所示
    之時間及方式進行詐騙，致使如附表所示陳淑君等7 人均陷
    於錯誤，乃分別將附表所示之金額，匯入該詐騙集團成員指
    示之上開王柔方所有中國信託銀行、蘆洲郵局及板信銀行之
    帳戶內。嗣因陳淑君等7 人查覺被騙，經各自報警處理，始
    循線查悉上情。
二、案經臺北縣政府（現已改制為新北市政府，以下同）警察局
    三重分局、臺北縣政府警察局蘆洲分局及桃園縣政府警察局
    平鎮分局報告臺灣板橋地方法院檢察署檢察官偵查後聲請簡
    易判決處刑及移送併辦。
    理  由
壹、證據能力有無之認定
一、按被告以外之人於審判外之言詞或書面陳述，除法律有規定
    者外，不得作為證據。又被告以外之人於審判外之陳述，經
    當事人於審判程序同意作為證據，法院審酌該言詞陳述或書
    面陳述作成時之情況，認為適當者，亦得為證據。當事人、
    代理人或辯護人於法院調查證據時，知有第159條第1項不得
    為證據之情形，而未於言詞辯論終結前聲明異議者，視為有
    前項之同意，刑事訴訟法第159條第1項及第159條之5分別定
    有明文。
二、查被害人陳淑君、徐仁邦、嚴垚垚、林倬葳、鄒清如、楊宏
    毅及鄭秀蓮於警詢時之陳述，雖不合刑事訴訟法第159 條之
    2 、第159 條之3 有關傳聞法則例外之要件，惟公訴人、被
    告就前開審判外之言詞陳述，均業於本院準備程序中表示對
    於證據能力沒有意見，同意做為證據，且迄於本案言詞辯論
    終結前亦未再聲明異議，本院審酌該等言詞或書面陳述作成
    之情況，核無違法取證及證明力明顯過低之瑕疵，亦認為以
    之作為證據為適當，故依諸上開規定，前揭被害人陳淑君、
    徐仁邦、嚴垚垚、林倬葳、鄒清如、楊宏毅及鄭秀蓮於警詢
    時之陳述，具有證據能力。
貳、認定本案犯罪事實之證據及理由
一、上開犯罪事實，業據被告王柔方迭於偵查中及本院審理中坦
    承不諱，且被害人陳淑君、徐仁邦、嚴垚垚、林倬葳、鄒清
    如、楊宏毅及鄭秀蓮先後遭不詳詐騙集團成員詐騙後陷於錯
    誤，而分別將款項匯入被告本身所有之中國信託銀行、蘆洲
    郵局及板信銀行之帳戶內一情，除業經證人陳淑君、徐仁邦
    、嚴垚垚、林倬葳、鄒清如、楊宏毅及鄭秀蓮分別於警詢時
    指述明確外，並有中國信託商業銀行股份有限公司99年9 月
    15日中信銀字第09922271209950號函附被告所有帳戶之客戶
    開戶資料表、自動化交易LOG 資料及帳戶歷史交易查詢、中
    華郵政股份有限公司99年8 月23日儲字第0990108695號函附
    被告所有帳戶開戶基本資料及客戶歷史交易清單、板信商業
    銀行集中作業中心99年9 月2 日板信集中字第0997471601
    號函暨所附被告所有帳戶開戶申請書及交易明細、被害人陳
    淑君提出之永豐銀行櫃員機交易明細表2 張、被害人徐仁邦
    提出之合作金庫銀行存摺封面及內頁影本、被害人嚴垚垚提
    出之郵政自動櫃員機交易明細表、被害人林倬葳提出之台新
    銀行自動櫃員機交易明細表、被害人鄒清如提出之中國信託
    交易明細表、被害人楊宏毅提出之郵政自動櫃員機交易明細
    表及被害人鄭秀蓮提出之中國信託商業銀行存摺內頁影本等
    附卷可資佐證，足認被告自白與事實相符，是以本件事證明
    確，被告犯行堪以認定，應依法論科。
二、按刑法上之幫助犯，係對於犯罪與正犯有共同之認識，而以
    幫助之意思，對於正犯資以助力，而未參與實施犯罪之行為
    者而言（最高法院75年度台上字第1509號、88年度台上字第
    1270號判決參照）。是以，如未參與實施犯罪構成要件之行
    為，而係出於幫助之意思提供助力，即屬幫助犯，而非共同
    正犯。本件被告基於幫助之不確定犯意，提供其所有中國信
    託銀行、蘆洲郵局及板信銀行帳戶等相關資料予不詳之詐騙
    集團對被害人進行詐騙行為，致使各該被害人陷於錯誤，因
    而匯款至被告所提供之上開帳戶內，是被告所為係參與詐欺
    罪構成要件以外之行為，且在無證據證明被告係以正犯而非
    以幫助犯之犯意參與犯罪之情形下，應認其所為係幫助犯而
    非正犯行為。是核被告所為，係犯刑法第30條第1 項前段、
    第339 條第1 項之幫助詐欺取財罪。其幫助他人遂行詐欺取
    財之犯行，為幫助犯，應依刑法第30條第2 項規定，按正犯
    之刑減輕其刑。又被告係以1 行為而同時觸犯7 個幫助詐欺
    取財之罪名，是為想像競合犯，應依刑法第55條規定從一重
    處斷。至檢察官雖未就被告交付上開中國信託銀行、板信銀
    行帳戶相關資料予不詳之詐欺集團使用，並由該詐欺集團成
    員向如附表編號1 、5 、7 所示被害人陳淑君、鄒清如、鄭
    秀蓮詐取款項之部分聲請簡易判決處刑，然檢察官就犯罪事
    實之一部起訴（與聲請簡易判決處刑有同一效力）者，其效
    力及於全部，本件原聲請簡易判決處刑書所指被告幫助詐欺
    之犯行，與上開幫助詐欺之犯行，具有想像競合犯之裁判上
    一罪關係，為起訴效力所及，是本院自應就屬於法律上同一
    案件之該犯行一併加以審理判決。
三、爰審酌被告先前並無任何前科紀錄，素行良好，惟其提供上
    開帳戶予詐欺集團使用，實際上助長詐騙財產犯罪之風氣，
    並造成許多無辜民眾受騙而受有金錢損失，應為當今社會詐
    財事件發生根源之一，不僅擾亂金融交易往來秩序，且亦因
    被告提供人頭帳戶予他人使用，致使執法人員難以追查該詐
    騙集團之真實身分，復參酌其智識程度、被害人所受損害之
    金額，以及嗣於本院審理時已坦承犯行，犯後態度尚佳等一
    切情狀，量處如主文所示之刑，並諭知易科罰金之折算標準
    ，以資懲儆。另被告所有上開中國信託銀行、蘆洲郵局及板
    信銀行帳戶存摺連同提款卡等物，雖為被告所有供本件幫助
    詐欺罪所用之物，惟均未扣案，為免將來執行困難，爰不予
    宣告沒收，附此敘明。
四、至原審判決認被告罪證明確，予以論罪科刑，固非無見，惟
    原審未及審酌被告提供上開中國信託銀行、板信銀行帳戶相
    關資料予不詳之詐欺集團使用，並由該詐欺集團成員向如附
    表編號1 、5 、7 所示被害人詐取款項之事實，並就此屬於
    想像競合犯具有裁判上一罪關係之犯行，予以論罪科刑，容
    有違誤之處，是檢察官提起上訴為有理由，自應由本院撤銷
    原判決，另為適法之判決。
據上論斷，應依刑事訴訟法第455條之1第1項、第3項、第369 條
第1 項前段、第364 條、第299 條第1 項前段，刑法第30條第1
項前段、第2 項、第339 條第1 項、第55條、第41條第1 項前段
，刑法施行法第1 條之1 ，判決如主文。
本案經檢察官黃嘉妮到庭執行職務。
中    華    民    國   100    年    2     月    25    日
                         刑事第十八庭
                               審判長法  官  楊仲農
                                     法  官  楊筑婷
                                     法  官  謝梨敏
上列正本證明與原本無異。
本件不得上訴。
                                     書記官  田世杰
中    華    民    國   100    年    2     月    25    日
附錄本判決論罪之法律條文：
中華民國刑法第339條：
意圖為自己或第三人不法之所有，以詐術使人將本人或第三人之
物交付者，處5年以下有期徒刑、拘役或科或併科1千元以下罰金
。
以前項方法得財產上不法之利益或使第三人得之者，亦同。
前二項之未遂犯罰之。
附表：
┌──┬───┬─────────┬──────┬──────┬─────┐
│編號│被害人│詐騙之時間及方式  │匯款時間    │匯款帳戶    │匯款金額（│
│    │      │                  │            │            │新臺幣）  │
├──┼───┼─────────┼──────┼──────┼─────┤
│ 1  │陳淑君│99年8 月7 日17時許│99年8 月8 日│中國信託商業│29,987元（│
│    │      │，真實姓名年籍不詳│14時51分許  │銀行東蘆洲分│不含手續費│
│    │      │之詐騙集團成員，以│            │行帳號167540│17元）    │
│    │      │電話向被害人謊稱因│            │001240號帳戶│          │
│    │      │其之前網路購物誤設│            │            │          │
│    │      │分期付款，須至自動│            │            │          │
│    │      │櫃員機前操作，始能├──────┼──────┼─────┤
│    │      │取消設定等情，致被│99年8 月8 日│中國信託商業│3,149 元（│
│    │      │害人陷於錯誤而依指│14時53分許  │銀行東蘆洲分│不含手續費│
│    │      │示操作自動櫃員機匯│            │行帳號167540│17元）    │
│    │      │款至王柔方所有上開│            │001240號帳戶│          │
│    │      │中國信託商業銀行帳│            │            │          │
│    │      │戶內。            │            │            │          │
├──┼───┼─────────┼──────┼──────┼─────┤
│ 2  │徐仁邦│99年8 月8 日14時50│99年8 月8 日│中華郵政股份│29,987元  │
│    │      │分許，真實姓名年籍│16時30分許  │有限公司蘆洲│（不含手續│
│    │      │不詳之詐騙集團成員│            │郵局帳號2441│費17元）  │
│    │      │，以電話向被害人謊│            │0000000000號│          │
│    │      │稱因其之前網路購物│            │帳戶        │          │
│    │      │誤設分期付款，須至│            │            │          │
│    │      │自動櫃員機前操作，│            │            │          │
│    │      │始能取消設定等情，│            │            │          │
│    │      │致被害人陷於錯誤而│            │            │          │
│    │      │依指示操作自動櫃員│            │            │          │
│    │      │機匯款至王柔方所有│            │            │          │
│    │      │上開郵局帳戶內。  │            │            │          │
├──┼───┼─────────┼──────┼──────┼─────┤
│ 3  │嚴垚垚│99年8 月8 日15時29│99年8 月8 日│中華郵政股份│29,989元  │
│    │      │分許，真實姓名年籍│16時23分許  │有限公司蘆洲│          │
│    │      │不詳之詐騙集團成員│            │郵局帳號2441│          │
│    │      │，以電話向被害人謊│            │0000000000號│          │
│    │      │稱因其之前網路購物│            │帳戶        │          │
│    │      │誤設分期付款，須至│            │            │          │
│    │      │自動櫃員機前操作，│            │            │          │
│    │      │始能取消設定等情，│            │            │          │
│    │      │致被害人陷於錯誤而│            │            │          │
│    │      │依指示操作自動櫃員│            │            │          │
│    │      │機匯款至王柔方所有│            │            │          │
│    │      │上開郵局帳戶內。  │            │            │          │
├──┼───┼─────────┼──────┼──────┼─────┤
│ 4  │林倬葳│99年8 月8 日15時50│99年8 月8 日│中華郵政股份│16,324元  │
│    │      │分許，真實姓名年籍│17時49分許  │有限公司蘆洲│（不含手續│
│    │      │不詳之詐騙集團成員│            │郵局帳號2441│費17元）  │
│    │      │，以電話向被害人謊│            │0000000000號│          │
│    │      │稱因其之前網路購物│            │帳戶        │          │
│    │      │誤設分期付款，須至│            │            │          │
│    │      │自動櫃員機前操作，│            │            │          │
│    │      │始能取消設定等情，│            │            │          │
│    │      │致被害人陷於錯誤而│            │            │          │
│    │      │依指示操作自動櫃員│            │            │          │
│    │      │機匯款至王柔方所有│            │            │          │
│    │      │上開郵局帳戶內。  │            │            │          │
├──┼───┼─────────┼──────┼──────┼─────┤
│ 5  │鄒清如│99年8 月8 日16時0 │99年8 月8 日│板信商業銀行│29,989元  │
│    │      │分許，真實姓名年籍│16時35分許  │蘆洲分行帳號│（不含手續│
│    │      │不詳之詐騙集團成員│            │000000000000│費17元）  │
│    │      │，以電話向被害人謊│            │3302號帳戶  │          │
│    │      │稱因其之前網路購物│            │            │          │
│    │      │誤設分期付款，須至│            │            │          │
│    │      │自動櫃員機前操作，│            │            │          │
│    │      │始能取消設定等情，│            │            │          │
│    │      │致被害人陷於錯誤而│            │            │          │
│    │      │依指示操作自動櫃員│            │            │          │
│    │      │機匯款至王柔方上開│            │            │          │
│    │      │板信商業銀行帳戶內│            │            │          │
│    │      │。                │            │            │          │
├──┼───┼─────────┼──────┼──────┼─────┤
│ 6  │楊宏毅│99年8 月8 日16時54│99年8 月8 日│中華郵政股份│15,143元  │
│    │      │分許，真實姓名年籍│17時50分許  │有限公司蘆洲│          │
│    │      │不詳之詐騙集團成員│            │郵局帳號2441│          │
│    │      │，以電話向被害人謊│            │0000000000號│          │
│    │      │稱因其之前網路購物│            │帳戶        │          │
│    │      │誤設分期付款，須至│            │            │          │
│    │      │自動櫃員機前操作，│            │            │          │
│    │      │始能取消設定等情，│            │            │          │
│    │      │致被害人陷於錯誤而│            │            │          │
│    │      │依指示操作自動櫃員│            │            │          │
│    │      │機匯款至王柔方所有│            │            │          │
│    │      │上開郵局帳戶內。  │            │            │          │
├──┼───┼─────────┼──────┼──────┼─────┤
│ 7  │鄭秀蓮│99年8月8日18時許，│99年8 月8 日│中國信託商業│29,900元  │
│    │      │真實姓名年籍不詳之│19時8分許   │銀行東蘆洲分│          │
│    │      │詐騙集團成員，以電│            │行帳號167540│          │
│    │      │話向被害人謊稱因其│            │001240號帳戶│          │
│    │      │之前網路購物誤設分│            │            │          │
│    │      │期付款，須至自動櫃│            │            │          │
│    │      │員機前操作，始能取│            │            │          │
│    │      │消設定等情，致被害│            │            │          │
│    │      │人陷於錯誤而依指示│            │            │          │
│    │      │操作自動櫃員機匯款│            │            │          │
│    │      │，其中匯款一筆至王│            │            │          │
│    │      │柔方上開中國信託商│            │            │          │
│    │      │業銀行帳戶內。    │            │            │          │
└──┴───┴─────────┴──────┴──────┴─────┘